臺灣苗栗地方法院民事裁定
110年度監宣字第132號
聲  請  人  呂奇展

相  對  人  呂傅麵

關  係  人  苗栗縣政府

法定代理人  徐耀昌  
上列聲請人聲請監護宣告事件，本院裁定如下：
    主    文
宣告相對人呂傅麵（民國00年0月00日生、身分證統一編號：Z00
0000000號）為受監護宣告之人。
選定聲請人呂奇展（民國00年0月0日生、身分證統一編號：Z000
000000號）為相對人之監護人。
指定苗栗縣政府為會同開具財產清冊之人。
程序費用新台幣壹仟元由受監護宣告之人負擔。
    理    由
一、按對於因精神障礙或其他心智缺陷，致不能為意思表示或受
    意思表示，或不能辨識其意思效果者，法院得因本人、配偶
    、四親等之親屬，最近1 年有同居事實之其他親屬、檢察官
    、主管機關或社會福利機構之聲請，為監護之宣告，民法第
    14條第1 項定有明文。次按，受監護宣告之人應置監護人；
    法院為監護之宣告時，應依職權就配偶、四親等內之親屬、
    最近1 年有同居事實之其他親屬、主管機關、社會福利機構
    或其他適當之人選定1 人或數人為監護人，並同時指定會同
    開具財產清冊之人；法院選定監護人時，應依受監護宣告之
    人之最佳利益，優先考量受監護宣告之人之意見，審酌一切
    情狀，並注意下列事項：一、受監護宣告之人之身心狀態與
    生活及財產狀況。二、受監護宣告之人與其配偶、子女或其
    他共同生活之人間之情感狀況。三、監護人之職業、經歷、
    意見及其與受監護宣告之人之利害關係。四、法人為監護人
    時，其事業之種類與內容，法人及其代表人與受監護宣告之
    人之利害關係，民法第1110條、第1111條第1 項、第1111條
    之1 定有明文。 
二、聲請人主張略以：聲請人呂奇展為相對人呂傅麵之長子，相
    對人於民國109年4月13日間因重度失智，自110年9月9日起
    到海清療養院照護，已因精神障礙或心智缺陷致不能為意思
    表示或受意思表示，或不能辨識其意思表示效果之程度，日
    常生活事務均無法自理，為此請求宣告相對人為受監護宣告
    之人，及選任聲請人為相對人之監護人等語，業據其提出與
    所述相符之戶籍謄本、親屬系統表、親屬同意書、身心障礙
    證明、外籍家庭傭工薪資繳費證明單等件為證。另經本院實
    施鑑定程序，有鑑定人何仁琦醫師及聲請人、聲請人前妻張
    瓊霏在場，法官當場審驗相對人之心神狀況，並在醫師面前
    訊問相對人，相對人坐在輪椅上，插鼻胃管、身體抖動，相
    對人對於法官及醫師之詢問均無回應，此有110 年12月22日
    製作之勘驗筆錄附卷可稽。
三、嗣經上開醫師函覆精神鑑定報告書載明略以：相對人因罹患
    失智症，逐漸出現嚴重認知功能障礙，語言會談能力受損，
    定向感差，判斷力差，無法自理，無法配合指令動作，使用
    鼻胃管、尿布，意識呈不清醒狀態，無法理解問話內容及回
    答，與他人無法互動，理解能力差，思考力、判斷力、現實
    感皆明顯缺損，相對人精神狀態已達不能為意思表示或辨識
    意思表示效果，符合受監護宣告條件等語，此有大千醫療社
    團法人南勢醫院精神鑑定報告書1 份在卷可參。綜觀上情，
    足認相對人確因精神障礙或其他心智缺陷，至不能為意思表
    示或受意思表示，或不能辨識其意思表示之效果之程度，爰
    依法宣告相對人為受監護宣告之人。
四、茲審酌聲請人為相對人之長子，乃相對人最近之親屬，表示
    願意負起將來照顧相對人之責任，目前相對人之醫療照顧亦
    無疏忽不當之處，業據其提出與所述相符之戶籍謄本、親屬
    系統表、親屬同意書、身心障礙證明、外籍家庭傭工薪資繳
    費證明單等件為證。復參酌苗栗縣政府訪視調查報告略以：
    聲請人為相對人之長子，基於母子關係，認為有責任及義務
    照顧相對人往後生活，相對人本由長女呂寀茵在家照顧，相
    對人子女每月支付照顧費用予長女，為讓相對人得到更好照
    顧，聲請人聘請外籍看護照顧相對人，目前聲請人將相對人
    安置於苗栗縣私立海青老人養護中心，相關看護及機構照顧
    費用，均由聲請人及其前妻按時支付，入住機構期間相對人
    女兒輪流探視，相對人長女呂寀茵不同意由聲請人擔任監護
    人，擔心聲請人無法有效運用相對人財產，未表明應由何人
    擔任監護人或會同開具財產清冊之人，相對人次女呂慧香同
    意由聲請人擔任監護人，希望由相對人長女呂寀茵或三女呂
    慧香擔任會同開具財產清冊之人，相對人三女呂慧書同意由
    聲請人擔任監護人，未表明是否願擔任會同開具財產清冊之
    人等語。本院另依職權送達聲請人之書狀繕本予關係人即相
    對人長女呂寀茵、次女呂慧香、三女呂慧書，函請於文到10
    日內具狀表示意見，業於110 年11月16日發文，惟關係人迄
    今未具狀表示任何意見。茲審酌上情，考量相對人之身心狀
    態與生活及財產狀況、與子女或其他共同生活之人間之情感
    狀況，及審酌監護人之職業、經歷、意見及其與相對人之利
    害關係，爰選定聲請人呂奇展為相對人之監護人。又考量其
    餘相對人子女均未表明擔任會同開具財產清冊之人之意願，
　　而苗栗縣政府所轄掌管財政、社會福利等單位，具備財務管
    理、社會服務等各種專業人才，爰指定苗栗縣政府為會同開
    具財產清冊之人，應符合受監護宣告人之利益。
五、末按，監護人於執行有關受監護人之生活、護養療治及財產
    之職務時，應尊重受監護人之意思，並考量其身心狀況與生
    活狀況；監護開始時，監護人對於受監護人之財產，應依規
    定會同本院選定開具財產清冊之人，於2 月內開具財產清冊
    ，並陳報法院；於前條之財產清冊開具完成並陳報法院前，
    監護人對於受監護人之財產僅得為管理上必要之行為；監護
    人對於受監護人之財產，非為受監護人之利益，不得使用、
    代為或同意處分；監護人代理受監護人購置或處分財產，或
    就其居住之建築物或基地出租、供他人使用或終止租賃，非
    經法院許可，不生效力；新修正民法第1112條、第1113條准
    用第1099條、第1099-1、第1101條第1 項及第2 項之規定甚
    明，請參照辦理。
六、依家事事件法第164條第2項，裁定如主文。
中　　華　　民　　國　　111 　年　　2 　　月　　25　　日
                  家事法庭    法　官　李麗萍
以上正本係照原本作成。
如不服本裁定，應於送達後10日內向本院提出抗告狀並繳納抗告
費新台幣1,000 元。
                              書記官  盧品蓉
中　　華　　民　　國　　111 　年　　2 　　月　　25　　日